臺灣基隆地方法院民事判決　九十三年度訴字第二二號
　　原　　　告　內政部營建署
　　法定代理人　丙○○
　　訴訟代理人　戊○○
　　　　　　　　己○○
　　被　　　告　乙○○
　　　　　　　　甲○○
　　兼
　　法定代理人　丁○○
右當事人間請求清償債務事件，本院於民國九十三年二月六日言詞辯論終結，判決如
下：
    主    文
被告應在繼承被繼承人宋征月（男，民國○○○年○月○○○日生，身分證統一編號
：Ｚ000000000號，民國九十一年七月三十日歿）之遺產範圍內連帶給付原
告新臺幣貳佰貳拾柒萬陸仟玖佰零陸元，其中(一)、新臺幣壹佰伍拾捌萬貳仟柒佰零捌
元部分，自民國九十一年九月十六日起至清償日止，按年息百分之三點五計算之利息
，並自民國九十一年十月十七日起至清償日止，就逾期欠繳本息部分按日加收原貸款
利率百分之五十之違約金；(二)、新臺幣陸拾玖萬肆仟壹佰玖拾捌元部分，自民國九十
一年九月十六日起至清償日止，按年息百分之五點五計算之利息，並自民國九十一年
十月十七日起至清償日止，就逾期欠繳本息部分按日加收原貸款利率百分之五十之違
約金。
訴訟費用由被告連帶負擔。
    事      實
甲、原告方面：
一、聲明：求為判決如主文第一項所示。
二、陳述：
(一)、訴外人宋征月（男，民國○○○年○月○○○日生，身分證統一編號：Ｚ000
    000000號，九十一年七月三十日歿）於八十五年六月十一日向臺灣省政府
    借款新臺幣（下同）二百七十萬元，約定借款期間三十年，其中(一)、一百六十萬
    元部分利率為百分之五．○七五；(二)、一百十萬元部分之利率則為百分之八．○
    七五；自簽約時起每屆滿一年調整一次，第一年至第五年按月付息不還本，自第
    六年起分三百期按月平均攤還本息，到期未能償付時，應就逾期欠繳本息部分加
    收原貸款利率百分之五十違約金，借款人積欠貸款本息達三個月，經催告仍不清
    償者，即喪失分期攤還之權利，全部債務視為到期，除依法追償外，並按契約第
    四條規定標準加收違約金（利息照付），此訂有國民住宅貸款契約為憑，該借款
    尚欠如主文所示之本金及利息、違約金，迭經催索均未置理。查訴外人宋征月已
    於九十一年七月三十日去世，被告均為其法定繼承人，其中被告丁○○已於九十
    一年八月十六日聲明限定繼承，並經鈞院准予公示催告在案，其他繼承人視為同
    為限定之繼承，被告依法應於繼承範圍內就上開借款債務負連帶清償責任。
(二)、依據臺灣省政府功能業務與組織調整暫行條例第八條第一項規定：「臺灣省省有
    資產及負債，由國家概括承受」，另為配合精省作業及業務移交，原告以八十八
    年八月十二日八八營署北管字第○五一一一四及營署北財字第○五三三一九號、
    八十八年八月二十六日八八營署北財字第○五三三一九號函示有關原由臺灣省政
    府辦理之國民住宅貸款其權利人及抵押權人改以「中華民國，管理機關：內政部
    營建署」名義登記，是本件之權利由中華民國概括承受，其管理機關為原告。為
    此依消費借貸契約之法律關係，提起本件訴訟，求為命被告連帶給付如主文所示
    之判決。
三、證據：提出國民住宅貸款契約一件（原本閱後發還）、電腦查詢單二紙、臺灣基
    隆地方法院民事庭函文、戶籍謄本為證。
乙、被告方面：承認原告起訴主張之事實，但抗辯於限定繼承之範圍內清償上開債務
    。
    理      由
一、本件原告主張之事實，業據提出與其所述相符之上開證據為證，而當事人於言詞
    辯論時為訴訟標的之捨棄或認諾者，應本於其捨棄或認諾為該當事人敗訴之判決
    ，民事訴訟法第三百八十四條定有明文。茲被告業已認諾原告起訴主張之上開事
    實，依法自應本於被告認諾而為其敗訴之判決。
二、按繼承人對於被繼承人之債務，負連帶責任；繼承人得限定以因繼承所得之遺產
    ，償還被繼承人之債務。繼承人有數人，其中一人主張為前項限定之繼承時，其
    他繼承人視為同為限定之繼承。為限定之繼承者，其對於被繼承人之權利、義務
    ，不因繼承而消滅，民法第一千一百五十三條第一項、第一千一百五十四條分別
    定有明文。故限定繼承之繼承人，仍應繼承被繼承人之債務全額，僅以因繼承所
    得之遺產為限度，負償還責任，即限定繼承人非無債務，僅其責任有限而已。限
    定繼承債權人，得就債權全額為裁判上及裁判外一切請求。惟債權人起訴請求，
    繼承人如提出限定繼承之抗辯時，法院應為保留的給付即於繼承財產限度內為給
    付之判決。查訴外人宋征月業於九十一年七月三十日死亡，被告均為其繼承人，
    不為兩造所爭，並有原告提出之戶籍謄本為證，其中被告丁○○已向本院聲明限
    定繼承，並經准予公示催告等情，業經本院依職權調閱九十一年度繼字第一二五
    號限定繼承卷宗查明屬實，其他被告依法視為同為限定之繼承。從而，原告依消
    費借貸、限定繼承等法律關係，請求被告於繼承訴外人宋征月之遺產範圍內連帶
    給付如主文第一項所示之借款、遲延利息及違約金，為有理由，應予准許。
據上論結，本件原告之訴為有理由，依民事訴訟法第八十五條第二項，判決如主文。
中　　　華　　　民　　　國　　九十三　　年　　　二　　　月　　 二十 　　日
~B臺灣基隆地方法院民事庭
~B　　法　　　官　楊皓清
右為判決正本係照原本作成。
對於本件判決如有不服，應於收受送達後廿日內向本院提出上訴書狀，上訴於台灣高
等法院，並按他造當事人之人數附具繕本。
中　　　華　　　民　　　國　　九十三　　年　　　二　　　月　　 二十 　　日
~B　　法院書記官　郭廷耀
